【裁判字號】    88,易,2173
【裁判日期】    890124
【裁判案由】    偽造文書
【裁判全文】
臺灣桃園地方法院刑事判決                        八十八年度易字第二一七三號
    公  訴  人  台灣桃園地方法院檢察署檢察官
    被      告  DIN  MUH.
右列被告因偽造文書案件，經檢察官聲請簡易判決處刑（八十七年度偵字第一七六四
七號），本院桃園簡易庭認不得以簡易判決處刑，移
如左：
        主  文
DIN  MUHAMMAD無罪。
        理  由
一、公訴事實與起訴書之記載相同，如附件所示，茲引用之。
二、按刑事訴訟法第一百五十四條明定犯罪事實應依證據認定，無證據不得推定犯罪
    事實，此項禁止推定罪狀之法則，並非僅為被告個人之訴訟利益而設，尤其重在
    發見真實以求國家刑罰權之正確行使，若無足可證明被告從事犯罪構成要件行為
    之積極證據，無論假定某一被告為犯人而令其自證無罪，藉以過濾及鎖定特定犯
    罪人，或推測被告可能涉及之某項罪名，而依其自辯過程搜求該被告生活經歷資
    料、藉以判斷其究竟有無構成特定犯罪，俱非法之所許。本案公訴人指被告於民
    國八十二年十月三十一日持變造之巴基斯坦籍甲○○○ ○○○ ○UHAMMAD護照（號碼：
    AB0000000號）、於八十五年三月九日、八十五年三月十五日、八十五年
    三月十九日時持變造之巴基斯坦籍ALMED DIN護照（號碼：B五四三四九五號），
    在桃園中正國際機場，向內政部警政署航空警察局證照查驗人員行使，足生損害
    於航空警察局於入出人員管理之正確性，涉有刑法第二百十六條、第二百十二條
    之行使變造特種文書罪嫌，無非以被告於八十七年六月二十七日入境台灣時，所
    持之巴基斯坦籍DIN MUHAMMADL護照（號碼：F一六七○○二號）經檢驗，並未發
    現有變造痕跡，堪信為真正，而被告前二次所持用之護照，英文姓名、護照號碼
    、出生年月日、身份證號碼與本件真正護照所示均不相同，足見前二次所持用之
    護照係經變造者為據；惟查，被告DIN MUHAMMADL堅決否認有何行使變造護照之
    犯行，辯稱上開護照均係出錢委託姓名「巴嗎」之巴基斯坦人辦理，每次辦理護
    照變更英文姓名時，伊均曾登報公告變更，取得後護照也曾向巴基斯坦政府機關
    詢問護照真假，均告知為真正，至於為何每次護照上之資料有所不同，則均係「
    巴嗎」等人在處理，伊亦不知情等語，核其所辯變更護照英文姓名之方式，與卷
    附巴基斯坦駐香港協會函台灣勞工中心，表示巴基斯坦公民如經由登報公告等特
    定要件可變更英文姓名等節，並無不符，而衡諸世界各國法律，亦確有可經由一
    定程序變更英文姓名之慣例；況公訴人並未明確指出前二張護照何處經變造，而
    該二護照現均已滅失（被告前二次為警方查獲時，均以逾期居留解送出境，並未
    發覺護照是否為偽造或經變造，業由被告攜帶返回巴基斯坦），本院復已無法送
    請相關機構鑑定其真偽。此外，行為人通常係因合法取得之護照因某種因素而無
    法入出境，始須改持變造或偽造之護照，但據公訴人所指，被告第三次持用之護
    照為真正，而前二次之護照為變造，與常情略有不符，且其中B五四三四九五號
    護照所示之被告巴基斯坦身分證號碼（三○一—六三—一七八七八四）又與公訴
    人認係真正之F一六七○○二號護照所顯示者無異，而三張護照上父親姓名則無
    二致，另參酌巴基斯坦政府鼓勵人口外出之政策，是前二次護照究係以真正之護
    照加以變造，抑或係以假造之資料透過合法或非法之管道向巴基斯坦政府取得真
    正之護照，或者三次護照上之資料均經過合法之方式變更後，而向巴基斯坦政府
    取得，均非無可能，所涉犯罪構成要件各不相同，當不能僅因被告無法證明前二
    次護照之真偽而任意推定該二次護照係以真正之護照加以變造而成，致違刑事訴
    訟發現真實之原則。被告辯稱前二次之護照係透過姓名「巴嗎」之巴基斯坦人向
    巴基斯坦政府取得之真正護照，雖未能具體提出護照及報明該「巴嗎」之年籍資
    料以憑查證，但刑事被告在法律上原有拒絕陳述或保持緘默之權，縱使故為默秘
    ，依刑事訴訟法第一百五十六條第三項規定，亦不得執是以為入罪之基礎。檢察
    官僅因被告第三次持用入境台灣之護照為真正，與前二次持用之護照資料有所不
    同，即推定其涉有行使變造特種文書罪嫌，尚有未洽。既查無足可證明被告犯行
    使變造特種文書罪之積極證據，自應諭知無罪。
三、據上論斷，應依刑事訴訟法第四百五十二條、第三百零一條第一項，判決如主文
    。
本案經檢察官邱舜韶到庭執行職務。
中      華      民      國      八十九      年    一    月    二十四    日
                                臺灣桃園地方法院刑事第四庭
                                      法  官  楊  得  君
右正本證明與原本無異。
如不服本判決，應於判決送達後十日內向本院提出上訴狀( 應附繕本 )，上訴於
臺灣高等法院。
                                      書記官  簡  慧  瑛
中       華      民      國      八十九      年   一    月    二十五    日


司法院資訊處製作；財團法人民間司法改革基金會備份。
